臺灣高等法院民事判決
111年度勞上更一字第15號
上  訴  人  程建敏  
被上訴  人  久如水電工程有限公司

法定代理人  周淑卿  
訴訟代理人  周宏茂  

上列當事人間請求給付資遣費事件，上訴人對於中華民國110年5
月13日臺灣新北地方法院110年度勞訴字第33號第一審判決提起
上訴，經最高法院第一次發回更審，本院於111年8月30日言詞辯
論終結，判決如下：
    主      文
上訴駁回。
第二審及發回前第三審訴訟費用均由上訴人負擔。
    事實及理由
壹、程序部分：
    上訴人前於民國96年間以其於94年底遭鴻曜機電工程有限公
    司(下稱鴻曜機電公司)資遣，鴻曜機電公司與被上訴人、訴
    外人文隆空調機電工程股份有限公司(下稱文隆公司)為同一
    公司為由，依僱傭契約關係及勞動基準法(下稱勞基法)第11
    條第5款、第17條規定，請求被上訴人、文隆公司各給付其
    自88年3月25日起至92年4月4日止之資遣費新臺幣(下同)13
    萬7866.5元，經原法院以96年度勞簡上字第41號判決認定上
    訴人請求被上訴人、文隆公司各給付自88年3月25日起至92
    年4月4日止之資遣費13萬7866.5元，為無理由，駁回上訴人
    在第一審之訴確定(下稱前案確定判決)，有前案確定判決足
    憑(見原審調字卷第147至154頁)。嗣上訴人於109年12月22
    日以同一事由向原審起訴請求被上訴人給付資遣費27萬5730
    元、利息84萬8135元及通貨膨脹57萬6135元，經原審為上訴
    人敗訴之判決，上訴人不服提起上訴，經本院以110年度勞
    上字第128號判決(下稱本案前審判決)駁回上訴人之上訴。
    上訴人不服提起上訴，經最高法院以111年度台上字第826號
    判決認定，上訴人於原審請求資遣費中之13萬7866.5元為前
    案確定判決效力所及，駁回上訴人該部分之上訴(下稱原判
    決駁回確定部分)，其餘資遣費13萬7863.5元、利息84萬813
    5元及通貨膨脹57萬6135元部分，非前案確定判決效力所及
    ，發回本院更行審理(下稱發回更審部分)，則發回更審部分
    並未違反民事訴訟法第253條禁止重複起訴之規定，核先敘
    明。
貳、實體部分：
一、本件上訴人主張：伊自88年3月25日起至92年8月29日止受僱
    於被上訴人，嗣被上訴人將伊派往鴻曜股份有限公司(下稱
    鴻曜公司)於大陸地區設立之鴻曜機電公司工作，詎伊於94
    年底遭鴻曜機電公司解僱，鴻曜機電公司雖給付伊任職於鴻
    曜機電公司期間之資遣費，但未給付伊自88年3月25日起至9
    2年4月4日止任職於被上訴人之資遣費13萬7863.5元，又伊
    因鴻曜機電公司未給付資遣費27萬5730元、另受有利息84萬
    8135元、通貨膨脹57萬6135元之損害，因鴻曜機電公司與被
    上訴人實為同一公司，伊自得請求被上訴人給付。縱伊不得
    已於94底遭鴻曜機電公司資遣為由請求被上訴人給付，惟伊
    自88年12月1日起至92年8月29日止均任職於被上訴人，伊於
    92年底與被上訴人訴訟代理人周茂宏搭同班飛機至大陸地區
    ，才真正離開被上訴人，應該算是被上訴人資遣，亦得以於
    92年底遭被上訴人資遣為由請求被上訴人給付等語。依僱傭
    契約、勞基法及法定利息規定、侵權行為法律關係，求為命
    被上訴人給付156萬2133.5元之判決(未繫屬本院部分，不予
    贅述)。
二、被上訴人則辯以：上訴人前於96年間依僱傭契約關係及勞基
    法第11條第5款、第17條規定，請求伊、文隆公司給付自88
    年3月25日起至92年4月4日止之資遣費27萬5733元及返還福
    利金1萬4400元，經臺灣臺北地方法院以96年度北勞簡字第3
    7號判決認定伊、文隆公司應給付上訴人資遣費27萬4612元
    、福利金1萬4400元，惟扣除伊為抵銷抗辯之10萬3000元後
    ，判命伊、文隆公司給付上訴人18萬6012元，伊、文隆公司
    就受不利判決部分不服，提起上訴，經該院以96年度勞簡上
    字第41號判決認定上訴人請求伊、文隆公司給付自88年3月2
    5日起至92年4月4日止之資遣費27萬5733元及返還福利金1萬
    4400元，均不足採，駁回上訴人在第一審之訴確定。上訴人
    復提起本件訴訟，違反民事訴訟法第253條規定，應予駁回
    。縱認本件請求非前案確定判決效力所及，惟伊於上訴人任
    職時雖有為其投保勞保，但上訴人於92年已經至鴻曜公司工
    作，此後即與被上訴人並無僱傭關係存在，伊雖記不得有無
    給付上訴人資遣費，但上訴人自92年離職迄今已逾15年，爰
    主張消滅時效抗辯等語。
三、原審為上訴人敗訴之判決，上訴人不服提起本件上訴，聲明
    ：㈠原判決關於駁回後開第2項之訴部分廢棄。㈡上開廢棄部
    分，被上訴人應給付上訴人156萬2133.5元。被上訴人則答
    辯聲明：上訴駁回。
四、本院判斷：
    上訴人主張被上訴人未給付其自88年3月25日起至92年4月4
    日之資遣費13萬7863.5元，其並因被上訴人未給付資遣費27
    萬5730元致受有利息84萬8135元、通貨膨脹57萬6135元之損
    害，其或經鴻曜機電公司於94年底資遣，或經被上訴人於92
    年底資遣，自得請求被上訴人給付156萬2133.5元等語，並
    提出被保險人投保明細為憑(見本院卷第69頁)。惟為被上訴
    人所否認，並以前詞置辯。經查：
  ㈠上訴人以其於94年底遭鴻曜機電公司資遣為由，請求被上訴
    人給付資遣費13萬7863.5元、利息84萬8135元、通貨膨脹57
    萬6135元部分：
  ⒈按「民事訴訟法第400條第1項所稱既判力之客觀範圍，除及
    於後訴訟之訴訟標的與前訴訟之訴訟標的同一者，其為相反
    而矛盾，或前訴訟之訴訟標的係後訴訟請求之先決法律關係
    者，亦均及之；又不僅關於其言詞辯論終結前所提出之攻擊
    防禦方法有之，即其當時得提出而未提出之攻擊防禦方法亦
    有之。是為訴訟標的之法律關係，於確定之終局判決中經裁
    判者，當事人之一造以該確定判決之結果為基礎，於新訴訟
    用作攻擊防禦方法時，他造應受其既判力之拘束(既判力之
    「遮斷效」、「失權效」或「排除效」)，不得以該確定判
    決言詞辯論終結前所提出、或得提出而未提出之其他攻擊防
    禦方法，為與確定判決意旨相反之主張，法院亦不得為反於
    確定判決意旨之認定。訴訟標的之權利或法律關係具有得撤
    銷、解除或終止之事由者，與法律行為之無效，同屬附著於
    訴訟標的權利或法律關係本身之瑕疵，在事實審言詞辯論終
    結前，就撤銷、解除或終止權等形成權之行使如無法律上之
    障礙，則因判決之確定，該等瑕疵即被滌清，其後即不得主
    張其行使權利之效果，而對經確定之權利或法律關係加以爭
    執(最高法院104年度台上字第2116號民事判決意旨參照)。
  ⒉上訴人發回更審部分之請求，與前案確定判決駁回之資遣費1
    3萬7866.5元雖非同一訴訟標的，惟就前確定判決所認定上
    訴人不得以其於94年遭鴻曜機電公司資遣為由，請求被上訴
    人給付自88年3月25日起至92年4月4日止之資遣費乙事，揆
    諸前揭說明，兩造均不得為不同之主張，法院亦不得為相反
    之認定，且上訴人在前案確定判決言詞辯論終結前所得提出
    之攻擊防禦方法，均為前案確定判決之既判力所遮斷，自不
    得於本院提出被保險人投保資料表明細而為相反之主張。則
    上訴人既不得以其於94年遭鴻曜機電公司資遣為由，請求被
    上訴人給付資遣費13萬7866.5元，自不得再以同一理由請求
    被上訴人給付其餘資遣費13萬7863.5元，與資遣費之利息84
    萬8135元及通貨膨脹57萬6135元。
  ⒊上訴人主張其請求利息84萬8135元、通貨膨脹57萬6135元是
    資遣費之附帶請求等語(見本院卷第92頁)。查上訴人於前案
    確定判決係請求被上訴人給付資遣費13萬7866.5元，於原審
    則請求被上訴人給付資遣費27萬5730元，其中有13萬7866.5
    元經原判決駁回，上訴人不服提起上訴，依序經本院前審判
    決及最高法院111年度台上第826號判決駁回確定(即原判決
    駁回確定部分)，則上訴人於原審請求資遣費經判決駁回確
    定之比例為50.000544%（計算式：137866.5/275730=0.0000
    0000)。據此計算，上訴人請求利息84萬8135元、通貨膨脹
    損害57萬6135元附屬原判決駁回確定部分者依序為42萬4072
    元(計算式：848135*0.00000000=424072.11，元以下四捨五
    入)、28萬8080元（計算式：576153*0.00000000=288079.63
    ，元以下四捨五入)，除為前案確定判決既判力之遮斷效與
    失權效所及，亦為原判決駁回確定部分之既判力之遮斷效與
    失權效所及。則上訴人既不得請求被上訴人給付經原判決駁
    回確定部分之資遣費13萬7866.5元，自亦不得請求被上訴人
    給付附屬於該部分資遣費之利息42萬4072元及通貨膨脹28萬
    8080元。
  ㈡上訴人無論以其於92年遭被上訴人、或於94年遭鴻曜機電公
    司資遣為由，請求被上訴人給付資遣費13萬7863.5元、利息
    84萬8135元、及通貨膨脹57萬6135元，其請求權均罹於時效
    消滅：
  ⒈按勞基法第17條規定，雇主依同法第16條規定終止勞動契約
    時，應發給勞工資遣費，至其請求權消滅時效期間，該法雖
    無明文規定，惟仍應適用民法第125條一般消滅時效期間之
    規定，因15年間不行使而消滅(行政院勞工委員會(84)台勞
    資二字第134376號函參照)。
  ⒉經查，上訴人主張其88年12月1日起至92年8月29日止，任職
    於被上訴人等情，已據提出勞工保險被保險人投保資料表為
    證(見本院卷第69、93頁)，堪信為真。觀諸上開勞工保險被
    保險人投保資料表之記載，上訴人之勞工保險自92年10月7
    日起即由鴻曜公司加保，可見上訴人遲至於92年10月7日即
    已離開被上訴人，轉至鴻曜公司或鴻曜公司於大陸地區設立
    之鴻曜機電公司工作，而終止與被上訴人間之勞動契約。縱
    認上訴人於92年間遭被上訴人資遣，至遲於其勞工保險轉至
    鴻曜公司之92年10月7日即已遭資遣，加計15年之時效期間
    ，本件請求權時效於107年10月7日即已屆滿。上訴人於109
    年12月22日始提起本件請求(見原審調字卷第9頁)，其請求
    權已罹於時效消滅，被上訴人既主張時效抗辯(見本院卷第9
    4頁)，則上訴人請求被上訴人給付資遣費13萬7863.5元、及
    資遣費之利息、通貨膨脹即無理由，不應准許。
  ⒊次查，上訴人主張其於94年底遭鴻曜機電公司資遣，惟未具
    體陳明究於何日遭資遣。本院審酌上訴人係於92年10月7日
    即由鴻曜公司投保勞工保險，有勞工保險被保險人投保資料
    表為證(見本院卷69頁)，並派至鴻曜公司設於大陸地區之鴻
    曜機電公司工作，而鴻曜公司於94年11月1日即將上訴人退
    保，堪認上訴人係於94年11月1日遭鴻曜機電公司資遣，加
    計15年之時效期間，本件請求權時效於109年11月1日即已屆
    滿。上訴人於109年12月22日始提起本件請求，其請求權已
    罹於時效消滅，被上訴人既主張時效抗辯，則上訴人請求被
    上訴人給付資遣費13萬7863.5元、及資遣費之利息、通貨膨
    脹即無理由，不應准許。
五、從而，上訴人依僱傭契約、勞基法及法定利息規定、侵權行
    為之法律關係，請求被上訴人給付156萬2133.5元，為無理
    由，不應准許。原審為上訴人敗訴之判決，所持理由雖與本
    院不同，惟結論並無二致，仍應予維持。上訴論旨指摘原判
    決此部分不當，求予廢棄改判，為無理由，應駁回其上訴。
六、本件事證已臻明確，兩造其餘之攻擊或防禦方法及所用之證
    據，經本院斟酌後，認為均不足以影響本判決之結果，爰不
    逐一論列，附此敘明。
七、據上論結，本件上訴為無理由，依民事訴訟法第449條2項、
    第78條，判決如主文。
中　　華　　民　　國　　111 　年　　9 　　月　　6 　　日
                  勞動法庭
                      審判長法  官  何君豪
                            法  官  高明德
                            法  官  張文毓
正本係照原本作成。
如不服本判決，應於收受送達後20日內向本院提出上訴書狀，其
未表明上訴理由者，應於提出上訴後20日內向本院補提理由書狀
（均須按他造當事人之人數附繕本）上訴時應提出委任律師或具
有律師資格之人之委任狀；委任有律師資格者，另應附具律師資
格證書及釋明委任人與受任人有民事訴訟法第466 條之1第1項但
書或第2項所定關係之釋明文書影本。
中　　華　　民　　國　　111 　年　　9 　　月　　6 　　日

                            書記官  鄭靜如